# 改制时评估长投增值，处置时合并的投资收益

提问人：ivy99666 时间：2020-06-22 21:21:00
陈版，请教一下：公司在改制时，因子公司的固定资产增值，导致母公司长投增值，故在改制时母公司会计处理为：借：长投 贷：资本公积 /递延所得税负债。合并层面每期的抵消是三步：一是原路冲回母公司做的增加长投的分录；二是在合并层面调整固定资产，贷方是资本公积/递延所得税负债；三是每期计提折旧进入费用成本。
一年后，处置子公司，有两个问题： 1 、在合并层面计算投资收益的时候，子公司处置日的净资产，是否应该含增值部分（换句话就是当时的增值是否会影响到合并层面的投资收益，比如处置对价是 100 ，当年长投增值是 200 ，持续计算的子公司的净资产是 50 ，其他因素不考虑，那么合并层面的投资收益是 50 ，还是-150）； 2 、公司已经完成股改，资本公积已经转入股本，但是处置的时候，增值的固定资产并没有折旧完成，要带出去，合并层面是借：固定资产（剩下价值的负数），贷：资本公积/递延所得税负债（负数），这样处理正确么？

回答人：chenyiwei
1 、在最简单的情况下，合并报表层面的处置子公司损益是处置价款减去处置日子公司净资产在合并报表层面的账面价值。如果在合并报表层面一直将母公司改制日对子公司长投的评估增值冲回，导致合并报表层面子公司是净资产账面价值较低，则会反映在处置日的投资收益中。在你的举例中，处置日的合并报表层面投资收益是50. 2 、被改制企业自身已按评估值调账的，后续提前处置原改制基准日评估增值的固定资产时，由于此类情况下评估增值的资本公积已经转入股本或资本公积，故不可能转出到损益或者留存收益。
如果是一次性被收购100%股权的非同一控制下合并的被购买方按评估值调账的，则提前处置评估增值的资产时，剩余的资本公积、递延所得税负债余额应直接转入留存收益。